【裁判字號】    96,訴,278
【裁判日期】    970205
【裁判案由】    交付買賣標的物
【裁判全文】
臺灣花蓮地方法院民事判決               96年度訴字第278號
原      告  丙○○
訴訟代理人  乙○○
被      告  甲○○○○○○○○.
上列當事人間請求交付買賣標的物事件，本院判決如下：
    主  文
原告之訴駁回。
訴訟費用由原告負擔。
    事 實 及 理 由
一、原告起訴主張：
  (一)被告楊金郎係經營組合屋生產、出租、買賣等業務，分別為
    訴外人邦州貿易股份有限公司（下稱邦州公司）法定代理人
    、被告吉野村風情民宿負責人。民國94年7月30日被告楊金
    郎委由其妻即訴外人林惠玉將其設在花蓮縣吉安鄉，作為吉
    野村風情民宿出租住宿用組合屋，刊登於雅虎奇摩拍賣網站
    上公開舉辦「一元起標」拍賣活動。原告於94年8月19日於
    雅虎奇摩拍賣網站，以新台幣（下同）10元出價競標被告於
    網頁上所提供之拍賣物品「21世紀組合式環保複合鋼構屋觀
    景小別墅～一棟健康舒適精緻安居高級住屋」（下稱系爭拍
    賣標的），並於當日獲雅虎奇摩拍賣網站通知，確認原告係
    以最高出價者得標，買賣契約業已成立。原告嗣於94年8月2
    2日將得標價金10元匯入被告帳戶，被告依約自應將上開原
    告標得之房屋交付予原告。
  (二)惟被告楊金郎拒絕給付，並同時以邦州公司名義用電子信函
    分別函告原告，以135萬元或125萬元將系爭拍賣標的售予原
    告。而被告楊金郎亦於媒體採訪時公開承認林惠玉為其公司
    職員，足認系爭拍賣標的係被告與邦州公司共同參與相互支
    援所舉辦之組合屋「一元起標」拍賣活動，故被告與邦州公
    司依法應負連帶給付責任。為此爰依民法第348條第1項、第
    391條之規定，請求被告交付系爭拍賣標的予原告，又倘系
    爭拍賣標的業已滅失而陷於給付不能，則爰依民法第226 第
    1項規定，請求被告負損害賠償責任等語。
二、查原告於雅虎奇摩拍賣網站中，於94年8月19日以10元出價
    競標訴外人邦州公司所拍賣之系爭拍賣標的，經奇摩網站寄
    發拍賣成交紀錄即得標通知之電子郵件予原告，原告與訴外
    人邦州公司之間買賣契約成立，訴外人即出賣人邦州公司負
    交付系爭拍賣標的之義務。嗣因系爭拍賣標的業經邦州公司
    拆除、分解，即屬因可歸責於邦州公司之事由，致系爭拍賣
    標的滅失而陷於給付不能，邦州公司應負損害賠償責任，而
    應給付原告632,988元之事實，業經本院依職權調閱本院95
    年度訴字69號及臺灣高等法院花蓮分院95年度上易字第59號
    民事卷宗全卷資料可稽，堪信屬實，先予敘明。
三、按原告之訴，依其所訴之事實，在法律上顯無理由者，法院
    得不經言詞辯論，逕以判決駁回之，民事訴訟法第249條第2
    項定有明文。所謂原告之訴，依其所訴之事實，在法律上顯
    無理由者，係指依原告於訴狀內記載之事實觀之，在法律上
    顯然不能獲得勝訴之判決者而言（最高法院62年台上字第84
    5號判例意旨參照）。復按原告之訴依其所訴之事實，未以
    訴訟標的法律關係之歸屬主體起訴及被訴，而有當事人不適
    格之情形，即屬法律上顯無理由。
四、本件原告雖主張被告與邦州公司為系爭拍賣標的之共同出賣
    人，而應負連帶給付責任等語，惟查：
  (一)訴外人邦州公司為一股份有限公司，董事長為被告楊金郎，
    營業項目有潤滑油批發、貨櫃出租、室內裝潢工程、油漆粉
    刷噴漆，此有公司基本資料在卷可參（見本院卷第20頁及本
    院95年度訴字第69號民事卷第82-83、92頁），則依公司法
    第1條之規定，邦州公司為以營利為目的之法人，即獨立於
    出資者外之權利主體，出資者（即股東）僅以其名義持有公
    司之股份而為公司實質上之所有人，但股東之個人資產與公
    司之資產完全分化區隔，公司資產之權利義務與股東之權利
    義務分離，公司以自己之名義持有資產，公司之債權人亦僅
    得就公司之資產求償，而不得向股東個人為請求，故邦州公
    司為一獨立之商業活動主體，其以公司名義所為之商業活動
    自與股東個人無涉。另被告甲○○○○○○○○○○，以經
    營民宿為業，經營者為被告楊金郎，有民宿登記證在卷可稽
    （見本院卷第21頁），可知被告吉野村風情民宿為一獨資商
    號，由所有人即被告楊金郎一人所構成，對外被告甲○○○
    ○○○○○○○為單一責任體，所有人即被告楊金郎就商號
    之債務負無限責任。又被告吉野村風情民宿，雖係邦州公司
    董事長即被告楊金郎以其個人名義所設立，惟訴外人邦州公
    司及被告吉野村風情民宿為各自獨立之商業組織，各自就其
    商業行為及盈虧負完全責任，不因被告楊金郎同時於訴外人
    邦州公司擔任董事長及於被告吉野村風情民宿擔任經營者而
    混為一談。
  (二)又系爭拍賣標的所有權人既為訴外人邦州公司（見本院95年
    度訴字第69號民事卷第111頁），而邦州公司將系爭拍賣標
    的放置於雅虎奇摩拍賣網站中進行拍賣，並與原告成立買賣
    契約，依前揭說明，被告楊金郎雖為股東，惟邦州公司係以
    公司名義與原告成立系爭拍賣標的之買賣契約，而非被告楊
    金郎以個人名義與原告訂立系爭拍賣標的買賣契約，是買賣
    契約係存在於原告及邦州公司之間，而非存在於原告及被告
    楊金郎之間，足堪認定。而被告楊金郎既於邦州公司擔任董
    事長，即係受公司委任為公司管理事務，故其代表邦州公司
    與原告聯絡，處理系爭拍賣標的之買賣糾紛，自屬當然，原
    告自不得以被告楊金郎為吉野村風情民宿之經營者，逕認吉
    野村風情民宿為系爭拍賣標的之共同出賣人。況本件原告既
    於起訴狀中自承，其就系爭拍賣標的買賣價金所匯入之帳戶
    ，係林惠玉所有於被告吉野村風情民宿網頁中登載之帳戶，
    並非邦州公司所有之帳戶，且該帳戶於系爭拍賣標的拍賣網
    頁及雅虎奇摩網站寄發拍賣成交紀錄即得標通知之電子郵件
    中均未登載（見本院卷第5、7-19頁），故原告係擅自將買
    賣價金匯入前開帳戶，而非經被告即吉野村風情民宿所允許
    ，且系爭拍賣標的亦非以被告即吉野村風情民宿之名義登載
    於拍賣網頁，是兩造並未就買賣之標的及價金達成合致，兩
    造之間就系爭拍賣標的並無買賣契約之法律關係存在，堪以
    認定。原告主張被告與邦州公司為系爭拍賣標的之共同出賣
    人，而應負連帶給付責任，自不足採信。
  (三)至訴外人林惠玉同時任職於邦州公司及被告吉野村風情民宿
    ，並以個人所有之電子郵件及銀行帳戶供作處理邦州公司及
    被告吉野村風情民宿之業務等情，洵屬林惠玉與邦州公司及
    被告吉野村風情民宿之內部關係，與兩造就系爭拍賣標的有
    無成立買賣契約無涉。
  (四)綜上，原告本於買賣契約關係提起本訴，自應以契約當事人
    即邦州公司為訴訟當事人始為有據，被告既非系爭拍賣標的
    買賣契約之當事人，即非訴訟標的法律關係之歸屬主體，而
    有當事人不適格之情形，揆諸前揭規定及說明，原告之訴在
    法律上顯無理由，爰不經言詞辯論逕以判決駁回之。
五、據上論結，本件原告之訴為無理由，依民事訴訟法第249條
    第2項、第78條，判決如主文。
中    華    民    國    97    年    2     月    5     日
                        臺灣花蓮地方法院民事庭
                            書  記  官  王心怡
                            法      官  陳燁真
上列為正本係照原本作成。
如不服本判決，應於送達後20日內，向本院提出上訴狀並表明上
訴理由，如於本判決宣示後送達前提起上訴者，應於判決送達後
20日內補提上訴理由書(須附繕本)。
中    華    民    國    97    年    2     月    5     日
                            法院書記官  王心怡


司法院資訊處製作；財團法人民間司法改革基金會備份。
